【裁判字號】    91,訴,1080
【裁判日期】    920519
【裁判案由】    偽造文書等
【裁判全文】
臺灣桃園地方法院刑事判決                        九十一年度訴字第一八號
    公  訴  人  臺灣桃園地方法院檢察署檢察官
    被      告  乙○○
                丙○○
右列被告因偽造文書等案件，經檢察官提起公訴及移
偵字第一０一九０號；併辦案號：臺灣台中地方法院檢察署九十一年偵字第一五五九
七號、九十二年偵字第二六一八號），本院判決如左：
    主  文
乙○○連續攜帶兇器竊盜，處有期徒刑壹年肆月。扣案之鐵槌一支、螺絲起子二支、
老虎鉗一支、托刀一支、剪刀一支、丁字扳手二支、十字起子三支、一字起子一支、
Ｔ形扳手一支、梅花扳手一支、Ｔ型扳手一支、十字起子一支；未扣案信用卡簽帳單
顧客存根聯四張及信用卡簽帳單商店存根聯四張上偽簽之「丁○○」署一名各一枚（
共計四枚），均沒收。
丙○○共同連續行使偽造私文書，足以生損害於他人，處有期徒刑伍月，如易科罰金
，以參佰元折算壹日，緩刑貳年，未扣案信用卡簽帳單顧客存根聯四張、信用卡簽帳
單商店存根聯四張上偽簽之「丁○○」署名各一枚（共計四枚）均沒收。
    事  實
一、乙○○曾因竊盜案件經臺灣高等法院台中分院以民國九十一年上易字第二八二號
    案件，判決有期徒刑八月確定，尚未執行，仍不知悔改，竟基於意圖為自己不法
    所有及行使偽造私文書、詐欺取財之概括犯意，其行使偽造私文書與詐欺取財行
    為，並與丙○○基於共同之犯意聯絡，先後有下列之行為：
    （一）九十一年五月二十一日十三時三十分許，在桃園縣中壢市○○街二八三號
          前，持其所有客觀上對於人之生命、身體具有危險性具有危險性，可供兇
          器使用之鐵槌一支、螺絲起子二支、老虎鉗一支充做作案工具，先持鐵槌
          敲破戊○○所有車牌號碼：Ｖ３－６２８２號自用小客車車窗後（毀損部
          分未據告訴及起訴），開啟門進入其內竊取車內戊○○所有之身分證、駕
          駛執照、健保卡、郵局金融卡，及戊○○之妻丁○○所有富邦銀行信用卡
          一張，另持螺絲起子、老虎鉗拆卸竊取汽車內裝置之主機音響乙組、五‧
          五寸液晶螢幕一台、照相機一台、車內防盜器一組、電腦數據機一台，得
          手後，旋與丙○○基於行使偽造私文書及詐欺取財之概括犯意，將丁○○
          之信用卡交予丙○○消費購物，黃佩如明知上述信用卡係乙○○竊得之贓
          物，仍加以收受，並依乙○○所囑持上述丁○○之富邦銀行信用卡，先後
          (1)於九十一年五月二十一日十三時四十三分許，至桃園縣中壢市○○路一
          三六號屈臣式商店，由丙○○冒充真正持卡人丁○○，持向不詳姓名之店
          員購買價值九百三十三元之沐浴乳、乳液等物，並在二聯式（第一聯商店
          存根聯、第二聯顧客存根聯）之信用卡簽帳單之私文書上偽簽「丁○○」
          署名（同時複寫在第二聯），假冒「丁○○」名義表示購買上述物品及願
          依簽帳單所載之金額付款予發卡行之意後，將上開信用卡簽帳單交給店員
          以行使之，致該店員誤信係真正持卡人「丁○○」消費，陷於錯誤，而交
          付價值九百三十三元之沐浴乳、乳液等商品；(2)於同日十三時五十分許，
          至同縣市○○路一四八號３ＯＰ皮鞋店，由丙○○冒充真正持卡人丁○○
          ，向不詳姓名之店員購買價值二千零八十元之女鞋，並在二聯式（第一聯
          商店存根聯、第二聯顧客存根聯）之信用卡簽帳單之私文書上偽簽「潘秀
          華」署名（同時複寫在第二聯），假冒「丁○○」名義表示購買上述物品
          及願依簽帳單所載之金額付款予發卡行之意後，將上開信用卡簽帳單交給
          店員以行使之，致該店員誤信係真正持卡人「丁○○」消費，陷於錯誤，
          而交付價值雙二千零八十元之女用皮鞋；(3)於同日十四時六分許，至同縣
          市○○路一八五號寶島鞋業店，由丙○○冒充真正持卡人丁○○，向店員
          購買價值三千八百六十元之男用皮鞋，並在二聯式（第一聯商店存根聯、
          第二聯顧客存根聯）信用卡簽帳單之私文書上偽簽「丁○○」署名（同時
          複寫在第二聯），假冒「丁○○」名義表示購買上述物品及願依簽帳單所
          載之金額付款予發卡行之意後，將上開信用卡簽帳單交給店員以行使之，
          致該店員誤信係真正持卡人「丁○○」消費，陷於錯誤，而交付價值雙三
          千八百六十元之男用皮鞋；(4)同日十四時二十四分許，至同縣市○○○路
          一段九十二號ＨＡＮＧ  ＴＥＮ服飾中壢中央店，由丙○○冒充真正持卡
          人丁○○，向店員購買價值一千四百四十六元之服飾，並在二聯式（第一
          聯商店存根聯、第二聯顧客存根聯）之信用卡簽帳單之私文書上偽簽「潘
          秀華」署名（同時複寫在第二聯）後，假冒「丁○○」名義表示購買上述
          物品及願依簽帳單所載之金額付款予發卡行之意後，將上開信用卡簽帳單
          交給店員以行使之，致店員誤信係真正持卡人「丁○○」消費，陷於錯誤
          ，而交付價值一千四百四十六元之服飾；(5)同日十四時四十二分許，至同
          縣市○○路二一五巷四十一號四樓魔法金鑽金飾店，由丙○○冒充真正持
          卡丁○○，向店員購買價值五千三百元之金飾，因該店店員於刷卡確認授
          權時，察覺有異，拒絕丙○○使用信用卡付款，曾、黃二人始未詐騙得逞
          ，足生損害於丁○○。嗣於同年月二十三日二十三時許，經警循線於同縣
          市中園、南園二路口查獲，並扣得乙○○行竊用之老虎鉗一支、螺絲起子
          二支、鐵槌一支。
    （二）乙○○承前竊盜之概括犯意，於九十一年八月六日十五時二十分許，在台
          中市○○區○○路二段與安順北一街口，持其所有客觀上對於人之生命、
          身體具有危險性，可供兇器使用之托刀一支、剪刀一支、丁字扳手二支、
          十字起子三支、一字起子一支、Ｔ型扳手一支、梅花扳手一支供做作案工
          具，並以托刀敲破登記車主林淑珍由甲○○使用之車牌號碼：６Ｑ－９８
          ３２號自用小客車右後側車門上之車窗（毀損部分未據告訴，後述電源線
          部分亦同）後，開啟車門入內，掀開引擎蓋拔除電源線，進而持一字起子
          、Ｔ形扳手著手拆除竊取自用小客車之音響設備之際，適車主甲○○返回
          上址開車，當場將其逮捕，致未竊取得手，並扣得上述行竊之工具。
    （三）乙○○承前竊盜之概括犯意，持其所有客觀上對於人之生命、身體具有危
          險性，可供兄器使用之Ｔ型扳手一支，於九十二年一月十六日十五時許，
          在台中市○○街三一五巷內，以Ｔ型扳手撬開陳國清所有車牌號碼：２Ｊ
          －２８６９號自用小客車車門（毀損部分未據告訴），竊取車內之Ｐａｎ
          ａｓｏｎｉｃ音響主機一台、五‧四寸液晶螢幕一台、介面卡一台、ＰＤ
          Ａ小電腦一台，得手後藏置於其所駕駛之７Ｇ－００５７號自用小貨車後
          車廂內；續於同年月十七日上午十一時許，同上巷內，鎖定登記車主周雅
          芳現由周志豪持有使用之車牌號碼：ＣＺ－８８６７號自用小客車為行竊
          之目標後，先徒手伸入上述自用小客車之前葉子板空隙拉開引擎蓋，破壞
          防盜警報器（毀損部分未據告訴，後述車窗部分亦同），再持其所有客觀
          上對於人之生命、身體具有危險性，可供兇器使用之十字螺絲起子敲破右
          後側車門上之車窗，開啟車門入內，竊取車內之先鋒牌音響主機一台、七
          寸液晶螢幕一台、介面卡一台、先鋒牌換片機一台、照相機一台、國際牌
          手機一台，得手後，亦將之放置於上述自用小貨車上，正欲離去時，為接
          到民眾報案趕赴現場之警員查獲，並於７Ｇ－００５７自用小貨車上起出
          上述其竊得之贓物及供行竊用之Ｔ型扳手及十字起子各一支。
二、案經桃園縣警察局中壢分局報告臺灣桃園地方法院檢察署檢察官偵查起訴暨台中
    市警察局第二分局報告臺灣台中地方法院檢察署檢察官移送併辦。
    理  由
一、右揭事實欄（一）之事實，訊據被告乙○○除否認行使偽造私文書及詐欺取財部
    分係與黃佩如共犯外，其餘之事實均坦承不諱；被告丙○○對於右揭事實欄（一
    ）之時、地持「丁○○」之信用卡向事實欄所載之商店，以丁○○之名義刷卡購
    物並於信用卡簽帳單上簽署「丁○○」署名之事實直承不諱，惟矢口否認有行使
    偽造私文書之犯行，辯稱：乙○○告知上述信用卡是朋友借用，其後最後一次刷
    卡未能通授權確認後，詢問乙○○，乙○○始告知信用卡係竊得之物，之前並不
    知上述信用卡係贓物及未得到持卡人丁○○之授權使用云云。同案被告乙○○亦
    附和其說。惟查：右揭竊盜、行使偽造私文書及詐欺取財事實，迭據被害人戊○○、丁○○於警訊及本院審理時指訴綦詳，並有富邦商業銀行信用卡部九十一年
    七月五日九一富邦信用卡第二五九號函附冒刷明細、帳單調閱明細及簽帳單影本
    ，贓物領據附卷。此外，另有及老虎鉗、螺絲起子、鐵槌扣案佐。又查：被告丙○○於警訊時自承知悉信用卡係乙○○偷竊等語。核與被告乙○○於偵查中供稱
    ：「（偷竊時黃女做什麼？）她在車上等，我用破玻璃後跑回去告訴她，但做案
    前未告訴他。」等語，若合符節。雖被告丙○○於本院審理時，否認刷卡前知悉
    信用卡係竊得之物，辯稱：乙○○告知上述信用卡是朋友借用，其後最後一次刷
    卡未能通授權確認後，詢問乙○○，乙○○始告知信用卡係竊得之物云云。同案
    被告乙○○亦附和其說。然查：被告丙○○於檢察官偵查中及本院調查期日初次
    訊問時，迨不曾提及乙○○告之信用卡朋友借用之情，僅分別供稱：曾某告知「
    刷可以過，可以去刷」（見九十一年五月二十四日偵查訊問筆錄）及「他偷時我
    沒參與，後來他拿卡給我跟我說沒關係，我才知道卡是別人的」等語（本院九十
    一年八月十九日訊問筆錄）。其嗣後於本院審理改以上詞置辯，已有可疑。又依
    被告丙○○於警訊時之供述可知，其持卡消費之物品包括乙○○使用之男裝、男
    鞋等物。然而鞋子、服飾等物品採購，攸關使用者之身材、尺碼，原則上均需由
    使用者親自試穿，始能符合所需，又信用卡乃塑膠貨幣，具有真正持卡人使用之
    專屬性，因此特約商店於持卡人消費時，常有核對持卡人身分之舉措，以杜絕冒
    用冒刷之情況，此為一般生活經驗周知，然被告二人均自承丙○○持卡消費時乙○○並未下車等語。從而，被告丙○○所辯屬實，其應乙○○要求持「丁○○」
    信用卡消費時，衡情事理，應要求乙○○一併進入商店購物，始能購得適合乙○○所需之物品，及於商店查詢持卡人之資料時知所應對，以避商家質疑持卡權源
    之正當性，竟未針對上述疑慮向曾某有所查詢，逕依乙○○所囑自行進入特約商
    電洽購乙○○所需之衣物、鞋子，其情已悖離常理。再參以：被告二人對於借用
    信用卡之緣由，丙○○供稱：乙○○告知朋友欠錢，借用信用卡刷卡抵債；乙○○則供稱因身上沒錢，向朋友借，互不一致之情，足徵，其二人所辯：黃女於刷
    卡前，以為是乙○○向朋友借來之物，並無造偽造文書與詐欺之犯意，要屬圖卸
    之詞，其不足以採信至明。事證已明，被告二人事實欄（一）之犯行，均可以認
    定。
二、右揭事實欄（二）、（三）之事實，訊據被告乙○○坦承不諱，核與被害人甲○○、陳國清、周志豪於警訊時指訴之失竊情節相符。並有相片、贓物領據附卷足
    稽。此外，另有托刀一支、剪刀一支、丁字扳手二支、十字起子三支、一字起子
    一支、Ｔ形扳手一支、梅花扳手一支、Ｔ型扳手一支、十字起子一支扣案足佐。
    其自白核與事實相符，事證已明，其此部分竊盜犯行，亦可以認定。
三、查：被告乙○○持以行竊之鐵槌一支、螺絲起子二支、老虎鉗一支、托刀一支、
    剪刀一支、丁字扳手二支、十字起子三支、一字起子一支、Ｔ形扳手一支、梅花
    扳手一支、Ｔ型扳手一支、十字起子一支等物，均屬金屬製品，或屬破壞力強之
    沉重鈍器，或質的堅硬、尖銳，客觀上足以對人之生命、身體造成危害，自屬兇
    器；次查，信用卡簽帳單具有持有人與特約商店之交易契約書及收單銀行要求發
    卡銀行撥款請求書之性質，持卡人於該簽帳單上簽名，係表示對所簽之金額負責
    繳款之意，該簽帳單之性質為私文書，合先敘明。核被告呂乙○○事實欄（一）
    、（三）行竊之所為，係犯刑法第三百二十一條第一項第三款之攜帶兇器竊盜罪
    ，事實欄（二）之所為，雖已著手行竊，然未竊得財物，係犯同條第二項、第一
    項第三款之加重竊盜未遂罪；其與被告黃佩如就事實欄（一）(1)(2)(3)(4)持「丁○○」信用卡刷卡購物之所為，均係犯第二百十六條、第二百十條之行使偽造私文
    書罪及同法第三百三十九條第一項之詐欺取財罪；二人就事實欄（一）(5)之所為
    ，係犯同法三百三十九條第三項、第一項之詐欺取財未遂罪；被告黃佩如明知「
    丁○○」之信用卡係乙○○竊得之贓物，竟與曾某謀議冒名刷卡消費，而由曾某
    處收領該信用卡持以購物，主觀上顯有支配管領該信用卡之收受意思，要非單純
    過手持有，至為明顯，其此部分行為，另犯同法第三百四十九條第一項之收受贓
    物罪。其等在信用卡簽帳單上偽造「丁○○」署名，為偽造文書之部分行為，又
    偽造文書之低度行為，復為行使偽造私文書之高度行為吸收，均不另論罪。被告
    二人間，就事實欄（一）之行使偽造私文書、詐欺取財（含未遂部分），係基於
    共同之犯意聯絡，推由被告丙○○持卡消費及偽造簽帳單，應成立共同正犯。被
    告乙○○先後多次之攜帶兇器竊盜既遂、未遂犯行，及被告二人先後多次行使偽
    造私文書、詐欺取財（最後一次未遂）犯行均時間緊接，犯罪手法相同，所犯構
    成要件相同之罪，顯係基於概括犯意反復為之，為連續犯，均應依刑法第五十六
    條之規定，應各以攜帶兇器竊盜既遂罪、行使偽造私文書罪、詐欺取財既遂罪之
    一罪論，並均加重其刑。被告乙○○所犯攜帶兇器竊盜、行使偽造私文書、詐欺
    取財罪及被告丙○○所犯行使偽造私文書、詐欺取財及收受贓物罪間，有方法、
    結果之牽連關係，應依刑法第五十五條之規定，分別從一重之刑法第三百二十一
    條第一項第三款之攜帶兇器竊盜罪及第二百十六條、第二百十條之行使偽造私文
    書罪論處。公訴人雖未就被告丙○○收受贓物部分犯行起訴，惟此部分因與起訴
    經判決有罪之行使偽造私文書及詐欺取財罪間，具有方法、結果牽連關係，屬於
    裁判上一罪，為起訴效力所及，本院自得一併審理，附此敘明。爰分別審酌被告
    二人素行、乙○○竊取財物之手段、價值，二人冒用信用卡刷卡之金額不大，所
    生之危害，及犯後之態度等一切情狀，分別量處如主文所示之刑，並就被告丙○○所宣告之刑，諭知易科罰金之折算標準。末查：被告丙○○未曾受有期徒刑以
    上刑之宣告，有台灣高等法院被告全國前案紀錄表可稽，可謂素行良好，其因一
    時貪念，致罹刑典，冒刷之金額總計未逾一萬元，行為之侵害性非鉅，雖未坦承
    犯罪，然依其所受高職教育之智慮，信經此教訓後，應知警惕，當無再犯之虞，
    本院因認對其所宣告之刑，以暫不執行為適當，爰併予宣告緩刑，以勵自新。
四、扣案之鐵槌一支、螺絲起子二支、老虎鉗一支、托刀一支、剪刀一支、丁字扳手
    二支、十字起子三支、一字起子一支、Ｔ形扳手一支、梅花扳手一支、Ｔ型扳手
    一支、十字起子一支，係被告乙○○所有，已據其於警訊及本院審理時自承在卷
    ，為供其犯竊盜罪所用之物，應依刑法第三十八條第一項第二款宣告沒收；另信
    用卡簽帳單顧客存根聯四張，亦係被告二人供犯罪所用之物，雖未扣案，然既無
    證據顯示已滅失，亦應依上開法條之規定宣告；至於簽帳單商店存根聯四張，業
    經被告行使交付予事實欄所載各該特約商店，成為該特約商店所有，不得沒收，
    惟偽簽之「丁○○」署名各一枚共計四枚，仍應依刑法第二百十九條規定宣告沒
    收。
五、公訴意旨另以：被告丙○○與乙○○共同意圖為自己不法之所有，於九十一年五
    月二十一日十三時三十分許，在桃園縣中壢市○○街二八三號前，持其所有客觀
    上對於人之生命、身體具有危險性具有危險性，可供兇器使用之鐵槌一支、螺絲
    起子二支、老虎鉗一支充做作案工具，先持鐵槌敲破戊○○所有車牌號碼：Ｖ３
    －６２８２號自用小客車車窗後（毀損部分未據告訴及起訴），開啟門進入其內
    竊取車內戊○○所有之身分證、駕駛執照、健保卡、郵局金融卡，及戊○○之妻
    丁○○所有富邦銀行信用卡一張，另持螺絲起子、老虎鉗拆卸竊取汽車內裝置之
    主機音響乙組、五‧五寸液晶螢幕一台、照相機一台、車內防盜器一組、電腦數
    據機一台，因認被告丙○○亦涉有刑法第三百二十一條第一項之加重竊盜罪云云
    。按共同被告所為不利於己之供述，固得採為其他共同被告犯罪之證據，惟此項
    不利之供述，依刑事訴訟法第一百五十六條第二項之規定，仍應調查其他必要之
    證據，以察其是否與事實相符，自難專憑此供述為其他共同被告犯罪事實之認定
    。本件公訴人認被告丙○○涉嫌共犯竊盜罪，無非以共同被告乙○○於警訊時供
    稱：其行竊時係由丙○○把風云云，為其主要之論據。惟訊據被告丙○○堅決否
    認有公訴人所指之竊行犯行，辯稱：乙○○下車時表示要找朋友，伊在車上等，
    不知曾某行竊之事等語。查：同案被告乙○○於警訊時雖一度供稱：其下行竊時
    黃女在車上把風云云。然於偵查中即改稱：其行竊時黃女並不知情等語，其前後
    之供述已有出入。不僅如此，經本院隔訊問，曾、黃二人對於曾某下車時表示要
    找朋友，黃女留在車上，及曾某下車後係往車後方行走之情，所供若合符節，再
    徵以乙○○於警訊時，亦供稱：行竊時黃女留在車上等情，足見丙○○於曾某行
    竊之際，確實留在車上無訛。惟按把風之目的無非避行竊失風被捕，衡情其擔綱
    者應選擇易於觀察盜所附近動態之地點，始足當之，竟留於視野有限之自小客車
    車廂內，其情迥異於常理。故不論同案被告乙○○於警偵訊及本院審理時有關行
    竊當時丙○○參加與否之供述，前後已不一致，即其於警訊丙○○把風之供述，
    就案發發當時丙○○所處之場合，亦有把風之事實上困難之處，其上述供述存有
    經驗事理不符之瑕疵，依上說明，自難遽採為不利被告丙○○參與行竊之認定。
    此外，復查無其他積極證據足認被告丙○○就被告乙○○事實欄（一）之竊盜行
    為有所謀議及參與其事，其此部分犯罪即屬不能證明。惟因公訴人認此部分與有
    罪部分具有牽連犯之裁判上一罪關係，爰不另為無罪之諭知。
據上論斷，應依刑事訴訟法第二百九十九條第一項前段，刑法第二十八條、第五十六
條、第三百二十一條第一項第三款、第二百十六條、第二百十條、第三百三十九條第
一項、第五十五條、第二百十九條、第四十一條第一項前段、第七十四條第一款、第
三十八條第一項第二款、罰金罰鍰提高標準條例第一條前段、第二條，判決如主文。
本案經檢察官崔秉君到庭執行職務。
中        華        民        國    九十二    年    五    月    十九    日
                                    臺灣桃園地方法院刑事第五庭
                                        法  官    江  振  義
右正本證明與原本無異。
如不服本判決，應於判決送達後十日內向本院提出上訴狀( 應附繕本 )，上訴於
臺灣高等法院。
                                        書記官    廖  宜  政
中        華        民        國    九十二    年    五    月    十九    日
附論罪科刑之法條：
中華民國刑法第三百二十一條
犯竊盜罪而有左列情形之一者，處六月以上、五年以下有期徒刑：
一  於夜間侵入住宅或有人居住之建築物、船艦或隱匿其內而犯之者。
二  毀越門扇、牆垣或其他安全設備而犯之者。
三  攜帶兇器而犯之者。
四  結夥三人以上而犯之者。
五  乘火災、水災或其他災害之際而犯之者。
六  在車站或埠頭而犯之者。
前項之未遂犯罰之。
中華民國刑法第二百一十六條
 (行使偽造變造或登載不實之文書罪)
行使第二百十條至第二百十五條之文書者，依偽造、變造文書或登載不實
事項或使登載不實事項之規定處斷。
中華民國刑法第二百一十條
 (偽造變造私文書罪)
偽造、變造私文書，足以生損害於公眾或他人者，處五年以下有期徒刑。
中華民國刑法第三百三十九條
 (普通詐欺罪)
意圖為自己或第三人不法之所有，以詐術使人將本人或第三人之物交付者
，處五年以下有期徒刑、拘役或科或併科一千元以下罰金。
以前項方法得財產上不法之利益或使第三人得之者，亦同。
前二項之未遂犯罰之。


司法院資訊處製作；財團法人民間司法改革基金會備份。
